臺灣橋頭地方法院民事判決　　　　　　 110年度橋簡字第64號
原　　　告　黃惠珍　
訴訟代理人　蔡念辛律師
被　　　告　陳政伈　
訴訟代理人　黃叙叡律師
上列當事人間請求修繕房屋漏水等事件，本院於民國110 年9 月
23日言詞辯論終結，判決如下：
    主  文
被告應給付原告新臺幣壹拾陸萬伍仟參佰貳拾貳元，及自民國一
一○年八月十日起至清償日止，按週年利率百分之五計算之利息
。
訴訟費用由被告負擔。
本判決得假執行。但被告如以新臺幣壹拾陸萬伍仟參佰貳拾貳元
為原告供擔保，免為假執行。
    事實及理由
一、按簡易訴訟之訴狀送達後，原告不得將原訴變更或追加他訴
    ，但請求基礎事實同一者，不在此限，民事訴訟法第436 條
    第2 項、第255 條第1 項第2 款定有明文。本件原告起訴時
    ，原請求：㈠、被告應將原告所有門牌號碼高雄市○○區○
    ○街00巷00弄0 號6 樓房屋（下稱系爭房屋）之2 間浴室，
    依起訴狀附表所示之修繕方法，修繕至不漏水狀態；前開給
    付，得以原告給付新臺幣（下同）162,840 元之方式替代。
    ㈡、被告應給付原告55,000元，及自起訴狀繕本送達翌日起
    至清償日止，按週年利率5 ％計算之利息。嗣於訴狀送達後
    ，原告變更聲明如主文第1 項所示（見本院卷第199 頁、第
    263 頁），而核其前、後聲明所據，均係基於其向被告購買
    之系爭房屋，欠缺被告保證之不漏水品質此同一糾紛事實，
    徵諸上揭規定，自無不合，應予准許。
二、原告主張：原告於民國107 年11月25日透過仲介向被告購買
    系爭房屋，雙方並於不動產買賣契約書（下稱系爭買賣契約
    ）第17條約明：「本標的物（即系爭房屋）依賣方（即被告
    ，下同）告知確無漏水情形，自交屋日起半年內如有漏水，
    由賣方負責修繕，若因買方（即原告）整修而導致者，不在
    此限」等詞（下稱系爭特約條款）。未料，系爭房屋在107
    年12月29日交屋後，原告於108 年2 月間，即接獲同址5 樓
    住戶（下簡稱5 樓住戶）反應系爭房屋有漏水至下層之情形
    ，原告遂聯繫被告出面修繕，但被告母親於108 年2 月間，
    偕同訴外人即千弘工程行老闆林水茂進行抓漏後，僅提供防
    水凝膠藥劑延緩漏水情形，而未實際施作修繕工程，且因5
    樓住戶事後未再積極反應漏水問題，致使原告以為漏水已經
    修繕完畢。然而，109 年2 月間，5 樓住戶再次向原告反應
    有漏水之情況，且原告請求被告出面處理後，被告在109 年
    2 月24日再次帶同林水茂進行檢測，並經林水茂檢測後表示
    109 年2 月之漏水與108 年2 月之漏水勘查問題均相同，並
    提出估價單作為預計修繕漏水之估價，但未獲被告同意。嗣
    因漏水問題持續未解決，原告於110 年5 月已自行委請林水
    茂進行修繕施工，並支付修繕費用165,322 元。為此，因系
    爭房屋在109 年2 月發現之漏水問題，即係108 年2 月發現
    之漏水問題未修繕所衍生，且漏水原因均屬相同，原告依系
    爭特約條款自負有修繕義務，爰依系爭特約條款、民法第35
    9 條、第360 條之規定，請求擇一判決被告應給付原告上述
    修繕費用165,322 元等語，聲明：如主文第1 項所示。
三、被告則以：對系爭房屋於109 年2 月間，有再次發現漏水之
    客觀情狀不爭執，但否認與108 年2 月之漏水原因相同，且
    109 年發現漏水之日期，距離被告交屋之日已超過半年，更
    係原告將系爭房屋2 間浴室施作乾濕分離工程，才會破壞原
    本防水層造成漏水，因此，依系爭特約條款之約定，被告自
    不負修繕義務。再者，原告依民法第359 條請求被告給付漏
    水修繕費用，卻自承其係109 年2 月通知被告有關5 樓住戶
    再次反應漏水情況，且原告係於同年3 月27日始寄發存證信
    函要求被告修復漏水，則以原告通知被告之時日起算至本件
    109 年11月2 日之起訴時日為止，明顯已逾民法第365 條除
    斥期間，故原告此部分請求亦屬無據。此外，系爭買賣契約
    第9 條第5 款固載明：「乙方（即被告，下同）保證本買賣
    標的物（即系爭房屋）於交屋前無存在物之瑕疵（例：傾斜
    、龜裂等影響結構安全或滲漏水、海砂屋、輻射屋…等瑕疵
    ），如有上述情事，除本契約另有約定外，乙方應負瑕疵擔
    保責任」等詞，且被告在系爭房屋之標的物現況說明書第15
    項亦勾選系爭房屋現況無滲漏水情況、也不曾在最近1 年內
    修復滲漏水等情事，但此僅屬被告擔保系爭房屋不存在物之
    瑕疵之契約通常品質，並非被告有特別保證品質，是以，原
    告依民法第360 條規定，主張系爭房屋缺少被告所保證之品
    質，被告應負損害賠償責任，同無理由等詞置辯。聲明：原
    告之訴駁回。
四、本院得心證之理由：
㈠、按物之出賣人對於買受人，應擔保其物依第373 條之規定危
    險移轉於買受人時無滅失或減少其價值之瑕疵，亦無滅失或
    減少其通常效用或契約預定效用之瑕疵，但減少之程度，無
    關重要者，不得視為瑕疵；出賣人並應擔保其物於危險移轉
    時，具有其所保證之品質；買賣之物，缺少出賣人所保證之
    品質者，買受人得不解除契約或請求減少價金，而請求不履
    行之損害賠償；出賣人故意不告知物之瑕疵者亦同，民法第
    354 條、第360 條定有明文。又系爭房屋依被告告知確無漏
    水情形，自交屋日起半年內如有漏水，由被告負責修繕，若
    因原告整修而導致者，不在此限，兩造就系爭房屋簽訂之買
    賣契約第17條有明文約定（見本院卷第39頁）。
㈡、原告主張其於107 年11月25日透過仲介向被告購買系爭房屋
    ，雙方並約明系爭特約條款，而系爭房屋在107 年12月29日
    交屋後，原告於108 年2 月間，即接獲5 樓住戶反應系爭房
    屋有漏水至下層之情形，復於109 年2 月間，經5 樓住戶再
    次反應有漏水情事；另該漏水問題於110 年5 月間，原告已
    自行委請林水茂進行修繕施工完竣，並因此支付修繕費用16
    5,322 元等情，已提出與所述相符之系爭買賣契約書、價金
    履約保證申請書、標的物現況說明書、建物登記第一類謄本
    、系爭房屋浴室照片、工程明細單據、浴室防漏修繕工程說
    明資料暨修繕照片等件為佐（見本院卷第27至49頁、第59頁
    、第147 至151 頁、第213 至227 頁），且為被告所不爭執
    （見本院卷第114 頁、第117 至118 頁），復有證人林水茂
    具結證述：伊在110 年5 月12日進場施作系爭房屋漏水修繕
    工程，且修繕費用為165,322 元之工程明細資料，就是伊實
    際施作之項目，而該等項目均屬修繕漏水所必須等證詞可資
    對照（見本院卷第175 至176 頁），是原告此部分之主張，
    自堪信為真。
㈢、原告另主張其在108 年2 月間，初次反應漏水問題時，被告
    母親有偕同林水茂進行抓漏，但僅提供防水凝膠藥劑予以延
    緩，未實際施作修繕工程；109 年2 月間，5 樓住戶再次反
    應漏水情況後，經林水茂檢測認漏水原因與108 年2 月之漏
    水情形相同，故被告依系爭特約條款負有修繕義務等情，雖
    據被告以108 年2 月、109 年2 月之漏水原因並不相同，10
    9 年2 月應係原告將系爭房屋2 間浴室施作乾濕分離工程，
    才會破壞原本浴室防水層造成漏水，被告不負修繕義務等詞
    否認。但此經傳訊證人林水茂到庭確認後，其已具結證稱：
    108 年農曆過年前後，被告叫伊去看漏水問題，那時候因被
    告剛找其他廠商做好浴室沒多久，伊就叫被告去找原來廠商
    來做保固，沒有實際施作，後來就沒有消息，而109 年2 月
    被告的媽媽又叫伊去看漏水，伊看完後認為都是原來的問題
    ，只是越來越嚴重而已；另伊108 年去抓漏水點時，就有去
    樓下房屋觀看天花板確認，109 年再次抓漏時，也有去樓下
    看，兩次看，漏水都是同樣的地方，所以伊認為是相同的原
    因；又伊打除地板施作漏水修繕工程後，已確認是系爭房屋
    浴室之水管接合處沒有密合，會脫落，而且先前被告找人翻
    修浴室時有將熱水銅管破壞，這兩個原因導致漏水，應該與
    原告施作的乾濕分離工程無關等詞綦詳（見本院卷第174 至
    176 頁）。而本院考量證人林水茂既係108 年、109 年間，
    2 次應被告方之邀，前往勘查系爭房屋漏水原因之人，且先
    後2 次探勘漏水原因時，均有至系爭房屋樓下即5 樓住戶之
    天花板確認漏水情狀，更有拍攝5 樓住戶之天花板因滲漏水
    造成之水珠已凝結成結晶體形狀，致可知漏水情形持續甚長
    之照片作為佐證（見本院卷第183 頁上方照片），加以證人
    林水茂於110 年5 月間，係實際施作系爭房屋漏水修繕工程
    而排除漏水情狀之人，則其藉由先後2 次探勘及實際施作情
    形予以綜合研判後，既認定108 年2 月、109 年2 月之漏水
    情形，實際發生原因均屬一致，更在本院審理作證時，提出
    系爭房屋探勘及施工前、中、後各階段之照片予以補強自身
    證詞（見本院卷第183 至191 頁），復核無違反通常經驗定
    則之處，其證詞自可信實，並可作為有利原告認定之依據。
    因此，原告主張系爭房屋在109 年2 月發生之漏水情狀，與
    108 年2 月發現之漏水原因相同，且係108 年2 月被告未妥
    適修繕而持續衍生之損害，被告依系爭特約條款負有修繕義
    務等語，當可信實。
㈣、被告雖執：證人林水茂雖證稱108 年2 月發現之漏水情形與
    109 年2 月間之漏水情狀，均係相同原因造成，但其因施作
    系爭房屋之漏水修繕工程，既可向原告請求工程款165,322
    元，其證詞已難期待不為偏袒原告之證述；參以林水茂經營
    之千弘工程行，依營利事業登記所示資料，並無防水、抓漏
    等相關項目，其是否具備鑑定系爭房屋漏水原因之專業，亦
    堪質疑，遑論林水茂提出之工程明細單據，尚有記載：「鑑
    定報告另計」等文字，此益徵林水茂對於房屋漏水原因之鑑
    定並不具專業性等詞，否認證人林水茂之證詞憑信性（見本
    院卷第247 至248 頁）。然而，證人林水茂會參與系爭房屋
    漏水勘查乃至實際施作修繕工程之起源，均係被告或被告母
    親委請其確認系爭房屋之漏水原因，既據被告自承明確（見
    本院卷第117 頁），自可知其並非原告有特殊情誼始參與系
    爭房屋之漏水修繕，且其既具結以擔保證詞之可信性，衡情
    亦無甘冒偽證之風險，虛偽、偏袒原告致自陷刑事罪責之可
    能，被告僅因證人林水茂係向原告收取修繕費用，即謂其證
    詞有偏袒原告之虞，應無可採。次者，林水茂經營之千弘工
    程行，營利事業資料雖未見登記經營「防水」、「抓漏」等
    項目（見本院卷第253 至260 頁），但我國對於公司行號之
    營利事業登記項目，除特許事業或法律另有規定外（如公司
    法第17條），本不採登記許可制，且千弘工程行所營事業資
    料登記項目尚有：「除許可業務外，得經營法令非禁止或限
    制之業務」等詞（見本院卷第254 頁），亦經本院確認無訛
    ，復證人林水茂就其自身從事漏水修繕經歷，業證述：伊從
    事漏水修繕約10年，當初是跟漏水公司學習，之後也有跟土
    木技師公會配合，目前仍有配合，都是在做漏水等詞明確（
    見本院卷第179 頁），是以，被告單以營利事業登記項目即
    欲否認證人林水茂之專業，同難認可採。此外，證人林水茂
    提出之工程明細單據雖有記載：「鑑定報告另計」等文字（
    見本院卷第181 頁），惟其就此已說明：伊做漏水勘查可以
    抓漏，但如果要鑑定報告，是要請技師作成，此部分要技師
    的車馬費及鑑定費用，所以才會記載鑑定報告另計等語在卷
    （見本院卷第178 頁），而上開證詞內容，同核與坊間漏水
    公司負責勘查漏水並排除漏水情狀後，倘當事人仍有爭議，
    須透過具有專業之第三方機構（如土木技師公會、建築師公
    會）派遣專業技師、建築師出具鑑定報告乙情相互一致，堪
    可採憑。依此，被告逕以工程明細所列項目之隻言片語，即
    執前詞抗辯，亦無足取。
㈤、被告另執：原告於109 年8 月15日有委請訴外人即水電抓漏
    師傅許仲榮進行抓漏測試，檢測結果係浴室防水層有問題，
    此與林水茂證述漏水原因係「水管接合處沒有密合，會脫落
    」、「先前浴室施工時，有將熱水銅管破壞」等漏水原因相
    互齟齬，且林水茂於審理中既證述漏水原因要施工打除才知
    悉等詞在卷，但其在108 年2 月初次勘測漏水時，卻僅有透
    過外觀察看，則林水茂於108 年2 月既未打除確認漏水原因
    ，其證詞顯然無法證明108 年2 月、109 年2 月發生漏水之
    原因均屬相同；況且，林水茂尚有證述防水凝膠不能撐1 年
    等詞，倘108 年2 月、109 年2 月漏水原因一致，何以系爭
    房屋在108 年2 月透過防水凝膠修補漏水後，遲至109 年2
    月始再度發生漏水情形云云，否認證人林水茂證述系爭房屋
    在108 年2 月、109 年2 月發生漏水原因相同等情（見本院
    卷第248 至249 頁）。惟證人林水茂認定系爭房屋在108 年
    2 月、109 年2 月發生之漏水情況，原因均屬相同一節，係
    參照其前、後2 次漏水勘查情況，並輔以照片顯示漏水原因
    持續甚長，導致水珠凝結成結晶體形狀等情事，再參酌實際
    施作情形予以綜合研判等情，有如前述，被告謂證人林水茂
    先前勘測僅透過外觀察看，無法適當證明，已有誤會；又證
    人林水茂之認定結果，縱與第三人許仲榮進行抓漏測試結果
    非屬一致，但許仲榮非實際施作系爭房屋漏水修繕工程之人
    ，亦非排除系爭房屋漏水情狀而負保固責任之業者，且漏水
    原因判斷時，因管線埋設在牆壁、地板內部，導致未具體施
    作修繕、拆除工程前，受限於管線無法直接觀測，或牆壁、
    地板內部無法透視觀察，因此無法充分判斷漏水原因之情形
    ，事所常有，故此部分自無從以實際施作並排除漏水情況前
    ，其他業者之鑑定結果予以推翻證人林水茂之認定。另證人
    林水茂於108 年2 月雖係先透過防水凝膠延緩漏水情況，據
    原告陳述在卷（見本院卷第13頁、第201 頁），但其既證述
    ：房屋漏水都是原來問題，只是越來越嚴重而已等詞甚明（
    見本院卷第174 頁），且5 樓住戶在108 年2 月初次反應漏
    水情事後，遲至109 年2 月始再度反應漏水，可能原因眾多
    ，並非代表108 年2 月系爭房屋經過防水凝膠之簡易修繕後
    ，必無漏水之情況，此部分被告之辯解，同有誤會，尚無可
    取。
㈥、綜上，原告於107 年11月25日向被告購買系爭房屋時，雙方
    有約定系爭特約條款，且系爭房屋在108 年2 月、109 年2
    月發現之漏水情狀，原因均屬一致，即108 年2 月之漏水未
    妥適修繕所衍生各節，既經本院認定如前，復被告對於108
    年2 月、109 年2 月及其後修繕之漏水原因如屬同一，依系
    爭特約條款，其負有修繕義務亦不爭執（見本院卷第264 頁
    ），則被告透過系爭特約條款保證系爭房屋確無漏水，如交
    屋之日起半年內有漏水，由被告負責修繕後，系爭房屋卻於
    107 年12月29日交屋之日起算，未滿半年期間之108 年2 月
    間，即出現本件漏水應予修繕之情況，原告依民法第360 條
    規定，主張系爭房屋欠缺被告保證之無漏水情形，且被告應
    負擔瑕疵擔保責任，並賠償其代修繕義務人即被告支出之系
    爭房屋漏水修繕費用165,322 元，自屬有理，應予准許。又
    本院既依系爭特約條款之保證品質及民法第360 條規定，認
    定原告請求被告賠償修繕費用165,322 元，屬有理由，則兩
    造針對民法第359 條所提出之攻擊、防禦方法，本院自不再
    一一論駁，附此敘明。
㈦、末以，被告雖抗辯系爭買賣契約第9 條第5 款之約定，及其
    在系爭房屋之標的物現況說明書第15項之勾選內容，均非屬
    其擔保系爭房屋所應具備之特別保證品質云云。但兩造之系
    爭特約條款，既已見被告有特別保證系爭房屋確無漏水情形
    ，且如交屋之日起半年內有漏水，由被告負責修繕等詞明確
    ，系爭買賣契約其餘約定內容為何，自均不影響上揭原告依
    民法第360 條可請求被告負賠償責任之認定，故被告此部分
    之抗辯，亦不再額外贅述，併此說明。
五、綜上所述，原告依民法第360 條規定，請求被告應賠償其支
    出之修繕費用165,322 元，及自民事準備書狀（二）送達翌
    日即110 年8 月10日起（起算依據詳見本院卷第231 頁之送
    達證書）至清償日止，按週年利率5 ％計算之遲延利息，自
    屬有理，應予准許，爰判決如主文第1 項所示。
六、本件係適用簡易訴訟程序為被告敗訴之判決，依民事訴訟法
    第389 條第1 項第3 款規定，應職權宣告假執行。另依同法
    第392 條第2 項規定，職權宣告被告如預供擔保，免為假執
    行。
七、本件事證已臻明確，兩造其餘攻擊防禦方法及舉證，經核與
    判決結果不生影響，無逐一論列之必要，併予敘明。
八、訴訟費用負擔之依據：民事訴訟法第78條。
中    華    民    國   110    年    10    月    8     日
                  橋頭簡易庭  法      官  楊博欽
以上正本係照原本作成。
如不服本判決，應於送達後20日內，向本院提出上訴狀並表明上
訴理由，如於本判決宣示後送達前提起上訴者，應於判決送達後
20日內補提上訴理由書（須附繕本）。
中    華    民    國   110    年    10    月    8     日
                              書  記  官  程淑萍